最高法院刑事判決　　　　　　　　　　　　　　　九十一年度台上字第五二六○號
　　上　訴　人　甲○○
右上訴人因盜匪案件，不服台灣高等法院中華民國八十九年七月十九日第二審判決（
八十九年度上訴字第一五七六號，起訴案號：台灣板橋地方法院檢察署八十八年度偵
字第一七七三一號），提起上訴，本院判決如左：
    主  文
原判決撤銷，發回台灣高等法院。
    理  由
本件原判決認定上訴人甲○○有連續於民國八十八年七月十九日、二十日持所有鐮刀
強盜張進寶、黃梅珠夫婦及林宏昇財物之犯行，因而維持第一審依廢止前懲治盜匪條
例第五條第一項第一款論處上訴人連續強劫罪刑，固非無見。
惟查：（一）、有罪之判決書，對被告有利之證據不予採納之理由，應於理由欄內分
別加以記載，為刑事訴訟法第三百十條第二款所明定，否則即有判決不載理由之違背
法令。原判決關於強盜林宏昇部分，事實認定上訴人藉口係圍事之人，要林宏昇交出
新台幣（下同）五千元，林宏昇趁隙報警，上訴人遂取出身上之鐮刀，朝林宏昇揮舞
，致使不能抗拒而強取手中一千三百元，於理由中，以此部分業據林宏昇於警詢、偵
查及審理中指訴在卷，為其所憑之主要證據。但林宏昇於偵查中指稱，上訴人說是圍
事，叫其交出五千元，其跑至櫃台報警，拿一千三百元給上訴人看，說只有這些，上
訴人要其再找，並到櫃台看，要其給錢，其不肯二人拉拉扯扯，上訴人將刀拿出來，
其嚇一下後退，錢即被搶走，剛好巡邏車到，當時其有抵抗可能（偵查卷第二十四頁
背面）。依上開指訴之經過，則林宏昇在客觀上是否已達於不能抗拒之程度？其所稱
有抵抗可能，似屬有利於上訴人之供述，是否足以採納？原判決均未予以說明，遽認
林宏昇不能抗拒，已有理由不備之違法。（二）、懲治盜匪條例（現已廢止）第七條
第一項所稱應發還被害人之財物，係指尚未費失或尚未發還被害人之盜匪所得財物而
言；倘事實上已經發還者，即無庸於判決內併為發還之諭知。本件經警在上訴人身上
查扣之贓款一千三百元，已於警詢時發還林宏昇具領（偵查卷第十二頁）。第一審猶
認係扣案之盜匪所得財物，且諭知發還「林宏興」，而非林宏昇。原判決未予糾正，
仍予維持，自屬違誤。以上，或為上訴意旨所指摘，或為本院得依職權調查之事項，
應認原判決有撤銷發回更審之原因。原審判決後，懲治盜匪條例業於九十一年一月三
十日公布廢止，同年二月一日生效，且刑法第三百三十條第一項加重強盜罪之刑罰亦
已於同日修正公布施行，上訴人行為後法律已有變更，案經發回，於更審時應併注意
及之。
據上論結，應依刑事訴訟法第三百九十七條、第四百零一條，判決如主文。
中      華      民      國    九十一    年      九      月     十九     日
                              最高法院刑事第十二庭
                                  審判長法官  張  淳  淙
                                        法官  謝  俊  雄
                                        法官  蘇  振  堂
                                        法官  張  春  福
                                        法官  呂  丹  玉
      右正本證明與原本無異
                                              書  記  官
中      華      民      國    九十一    年      九      月    二十六    日
